【裁判字號】    92,訴,560
【裁判日期】    921202
【裁判案由】    違反稅捐稽徵法等
【裁判全文】
臺灣臺北地方法院刑事判決                          九十二年度訴字第五六０號
    公  訴  人  臺灣臺北地方法院檢察署檢察官
    被      告  丙○○  男  三.
右列被告因違反稅捐稽徵法案件，經檢察官聲請以簡易判決處刑（九十一年度偵字第
一０三八九號），本院認不宜逕以簡易判決處刑，改依通常程序審理，判決如左：
    主  文
丙○○無罪。
    理  由
一、公訴意旨略以：被告丙○○為設於臺北市○○街一五一巷五號一樓之九昌企業有
    限公司（下稱九昌公司）負責人，明知告訴人乙○○（
    0000000號）於民國八十七年間未受九昌公司僱用，亦未向九昌公司領取
    薪資，竟在上址將告訴人乙○○年籍、領薪及印章等資料，交予不知情之會計人
    員製作告訴人乙○○之僱工工資表，作為虛報薪資之依據，憑以申報告訴人乙○
    ○於八十七年一月至十二月間，在九昌公司工作且領取薪資新台幣（下同）二十
    七萬五千元，並憑該不實之事項，製作告訴人乙○○之各類所得扣繳暨免扣繳憑
    單及穩實公司（應為九昌公司之誤）八十七年度營利事業所得稅申報書，將之列
    為九昌公司成本扣抵所得，向財政部台北市國稅局申報九昌公司八十七年度營利
    事業所得稅，以此方式逃漏八十七年度之營利事業所得稅計三萬五千七百五十元
    。足以生損害於告訴人乙○○及稅捐機關對於課徵稅捐之正確性。因認被告涉有
    刑法第二百十六條、第二百十五條之行使業務上登載不實文書罪及稅捐稽徵法第
    四十一條之納稅義務人以不正當方法逃漏稅捐罪嫌。
二、按犯罪事實應依證據認定之，無證據不得認定犯罪事實，又不能證明被告犯罪者
    應諭知無罪之判決，刑事訴訟法第一百五十四條第二項、第三百零一條第一項分
    別定有明文。刑事訴訟法上所謂認定犯罪事實之證據，係指足以認定被告確有犯
    罪行為之積極證據而言，該項證據自須適合於被告犯罪事實之認定，始得採為斷
    罪資料（最高法院二十九年上字第三一０五號判例參照）。又按有罪之判決書所
    應記載之事實，並非構成要件之本身，而係符合構成要件之具體的社會事實，亦
    即在一定時、地所發生，經賦予法律之評價而為取捨選擇使之符合構成要件之具
    體的歷史性事實。且判決所認定之事實與起訴事實應具同一性。至起訴事實與判
    決事實是否同一，則採基本事實同一說，而基本事實是否同一，係以社會事實為
    準（最高法院七十九年台上字第三五四三號、八十六年度台非字第三四三號判例
    、九十二年度台上字第二四五一號判決、高等法院八十三年度上易字第一六九０
    號判決參照）。
三、公訴人認被告涉有右開行使業務上登載不實文書罪及稅捐稽徵法第四十一條之納
    稅義務人以不正當方法逃漏稅捐罪嫌。無非(一)以告訴人之指訴、(二)告訴人自七十
    三年四月二十四日起至九十年九月十一日止，在九德松益股份有限公司之服務證
    明書、勞工保險卡、(三)財政部台北市國稅局（起訴書誤繕為財政部臺灣省北區國
    稅局中壢稽徵所）九十年八月一日財北國稅審三字第九００二五七六四號函、(四)
    財政部台灣省北區國稅局北區國稅法裁第0000000號（處分書編號：00
    000000）處分書暨附件、(五)財政部臺北市國稅局九十年十月十七日財北國
    稅電字第九０一七五０二九號函暨附件及(六)九昌公司營利事業登記資料影本，為
    其論據。訊據被告否認有行使業務上登載不實文書及逃漏稅捐之犯行，辯稱：其
    於八十七間因承包工程，確曾僱用乙○○（
    一一號）做工，並支付薪資，因申報時不慎將乙○○
    繕為Ｍ，造成被告本件偽造文書之並逃漏稅捐之事實等語。
四、經查：
（一）被告係以
      受九昌公司僱用，領取薪資二十七萬五千元為由，製成各類所得扣繳暨免扣繳
      憑單，向財政部國稅局提出申報等情，有被告提出之各類所得扣繳暨免扣繳憑
      單、財政部台北市國稅局九十年十月十七日財北國稅電字第九０一七五０二九
      號函附之九昌公司八十七年度扣免繳憑單媒體申報所得人之扣繳憑單所得資料
      、財政部台灣省北區國稅局處分書所附之八十七年度扣繳及免扣繳資料退查通
      知單（臺灣桃園地方法院檢察署九十年度一四二四八號卷第十八頁）各一紙為
      證。
（二）又被告另以
      間受九昌公司僱用，領取薪資十七萬五千元為由，製成各類所得扣繳暨免扣繳
      憑單，向財政部國稅局提出申報等情，有被告提出之各類所得扣繳暨免扣繳憑
      單一紙附卷可參。且確有
      生其人，替被告負責之九昌公司工作，此有法務部戶役政連結作業系統查詢資
      料一紙附卷可證，並據證人甲○○證稱：「我做工已經二十幾年了，被告曾將
      秀朗橋、景平路的『天空之城』帷幕牆的施工給我做，．．．『天空之城』我
      是四個人一組作丙○○的工作，就是我、小葉、茶壺、建員」、「（小葉、茶
      壺、建員這些人都是我叫來的。（這三個人是否你請的？）不是。（這三個人
      的錢是跟何人領的？）我跟丙○○拿，然後再分給其他的人（乙○○就是你所
      說的小葉，認識丙○○嗎？）認識，但是不是很熟。乙○○作這個工作，是我
      帶他去的。（乙○○這個人你認識嗎？住何處？）做工認識的，他住何處我不
      知道。他是南港那邊出生的，他父母親都沒有住在國內，他大約是三十九歲。
      」（見本院九十二年十一月十八日審判筆錄）等語屬實。再參酌證人即告訴人
      乙○○亦證稱：「（你是如何知道你申報的資料被冒用？）我是接到法院的處
      分書，然後我到中壢稅捐稽徵處去查，他就印了薪資所得申報資料（桃園地檢
      署偵查卷第十八頁，即上開所述之財政部台灣省北區國稅局處分書所附之八十
      七年度扣繳及免扣繳資料退查通知單）這一張，他叫我寫申訴書，我看到這一
      張申報單，我覺得很奇怪，前面已經有一個打好的
      七九一一一號），他為何要用手寫上我的
      八號），結果承辦人跟我講說因為找不到電腦打的
      就以乙○○這個名字查出來的
      判筆錄）等語，足認被告所辯其於八十七間因承包工程，確曾僱用乙○○（身
      分證統一編號：Ｚ000000000號）做工，並支付薪資，因申報時不慎
      將乙○○
      人漏報所得額等情，應堪採信。
五、綜上所述，被告所申報之乙○○確有其人，並非告訴人，是被告並無公訴人所指
    之明知告訴人於八十七年間未受九昌公司僱用，亦未向九昌公司領取薪資二十七
    萬五千元，被告竟以之作為虛報薪資之依據，製作告訴人之各類所得扣繳暨免扣
    繳憑單及九昌公司八十七年度營利事業所得稅申報書，將之列為九昌公司成本扣
    抵所得，向財政部台北市國稅局申報九昌公司八十七年度營利事業所得稅，以此
    方式逃漏八十七年度之營利事業所得稅計三萬五千七百五十元之犯行。此外，復
    查無其他積極證據，足資證明被告有起訴事實所指之行使業務上登載不實文書及
    納稅義務人以不正當方法逃漏稅捐之犯行，不能證明被告此部分之犯罪，依照上
    開說明，自應為被告無罪之諭知。
六、至被告有無虛報其實際所僱用之乙○○薪資，或被告有無以乙○○以外，未受九
    昌公司僱用之人，製作不實之各類所得扣繳暨免扣繳憑單及九昌公司八十七年度
    營利事業所得稅申報書申報九昌公司八十七年度營利事業所得稅，以此方式逃漏
    八十七年度之營利事業所得稅，因與公訴人所訴被告前開犯行，其基本社會事實
    並非同一，本院自不得予以審理，應由檢察官另行依法偵查，附此敘明。
據上論斷，應依刑事訴訟法第四百五十二條、第三百零一條第一項，判決如主文。
本案經檢察官周士榆到庭執行職務
中      華      民      國    九十二    年     十二     月      二      日
                                      臺灣臺北地方法院刑事第十六庭
                                          審判長法  官  劉嶽承
                                                法  官  劉台安
                                                法  官  胡宗淦
右正本證明與原本無異。
如不服本判決，應於判決送達後十日內向本院提出上訴狀（應抄附繕本）。告訴人或
被害人如對於本判決不服者，應具備理由請求檢察官上訴，其上訴期間之計算係以檢
察官收受判決正本之日期為準。
                                                書記官 張耀鴻
中      華      民      國    九十二    年     十二     月      三      日


司法院資訊處製作；財團法人民間司法改革基金會備份。
